臺灣士林地方法院民事判決　九十年度簡上字第二一八號
　　上　訴　人　恭誼實業有限公司
　　法定代理人　丙○○
　　　　　　　　甲○○
　　被　上訴人　元邦精密工業有限公司
　　法定代理人　丁○○
　　訴訟代理人　乙○○
右當事人間請求給付貨款事件，上訴人對於中華民國九十年九月二十五日本院士林簡
易庭九十年度士簡字第一六號第一審判決提起上訴，本院判決如左：
    主      文
上訴駁回。
第二審訴訟費用由上訴人負擔。
    事實及理由
一、被上訴人起訴主張：上訴人於民國八十九年二月十九日通知被上訴人欲購買銀色
    新款筆一批數量一萬支，同年月二十三日又通知被上訴人追加二百五十支，合計
    一萬零二百五十支，被上訴人依上訴人之指示將一萬零二百五十支筆運送至桃園
    縣蘆竹鄉○○路三三二號天虎空運桃園倉庫交付，惟貨款新臺幣（下同）三十萬
    七千七百八十一元，屢經催討，上訴人均拒不付款，為此依買賣法律關係，請求
    上訴人給付貨款及法定遲延利息，並聲明：請求駁回上訴。
二、上訴人則以：系爭貨款中之二百五十支部分其已清償，又兩造約定貨品之筆水至
    少可書寫五千英呎長度，出貨日期為八十九年三月十五日，被上訴人交付之筆蕊
    墨水量不足使用期間太短，上訴人於同年三月二十四日通知改善，被上訴人仍未
    改善原樣出貨，致使國外客戶收貨後，檢驗不合格，來電索賠拒付貨款，且延遲
    至同年月二十九日出貨，均未經上訴人同意；雖被上訴人於同年四月二十四日補
    償一萬支筆蕊，惟其時已晚。按「給付有確定期限者，債務人自期限屆滿時起，
    負遲延責任」，民法第二百二十九條第一項定有明文；又兩造買賣契約第四條約
    定「廠方（即原告）製造產品應依指定規格或樣品，凡品質不合遭國外客戶拒收
    、退貨或減價索賠者，該損失（包括本公司（即被告）利益之損失）都歸廠方（
    即原告）負責，廠方不得以任何藉口提出異議」；及第八條約定「逾交貨日期交
    貨時，本公司（即被告）得拒絕之，如本公司接受出貨時，廠方（即原告）同意
    國外客戶拒絕付款之損失歸廠方負責，本公司則信用狀託收後，始予付款」，本
    件被告之國外客戶因原告之給付有瑕疵及遲延給付，而拒付該筆款項予被告，依
    前揭民法規定及兩造之約定，被告即無付款之義務。上訴人已將國外客戶索賠拒
    付之通知，轉告被上訴人，是本件買賣標的物買受人未承認所受領之物，依國際
    貿易規則，出口貨物之瑕疵認定均以國外客戶之索賠通知為準，出賣人如認索賠
    無理，自應由出賣人舉證駁斥或請求依貿易糾紛處理程序辦理，上訴人無舉證證
    明瑕疵之義務云云，資為置辯。並聲明：（一）原判決廢棄（二）被上訴人於第
    一審之訴及假執行之聲請均駁回。
三、按當事人主張有利於己之事實者，就其事實有舉證之責任，民事訴訟法第二百七
    十七條定有明文。主張法律關係存在之當事人，須就該法律關係發生所須具備之
    特別要件，負舉證責任，而主張法律關係變更或消滅之當事人，則須就該法律關
    係變更或消滅所須具備之特別要件，負主張及舉證之責任，此為舉證責任分配原
    則。又當事人主張之事實，經他造於準備書狀內或言詞辯論時或在受命法官、受
    託法官前自認者，無庸舉證。民事訴訟法二百七十九條第一項亦有明定。而所謂
    舉證係指就爭訟事實提出足供法院對其所主張者為有利認定之證據而言，若所舉
    證據，不能對其爭訟事實為相當之證明，自無從認定其主張為真正。經查：
  （一）被上訴人主張上訴人於八十九年二月十九日通知被上訴人欲購買銀色新款筆
        一批數量一萬支，同年月二十三日又通知被上訴人追加二百五十支，合計一
        萬零二百五十支，被上訴人已依約交貨，貨款共三十萬七千七百八十一元，
        等情，業經被上訴人提出上訴人出具之八十九年二月十九日、八十九年二月
        二十三日訂單各一張、送貨單、發票各一份、編號00000000訂購單
        二份等影本為證，並為上訴人所不爭執，應堪信為真實。
  （二）上訴人辯稱系爭貨款中之二百五十支部分業已清償，為被上訴人所否認。查
        被上訴人主張兩造訂貨經過為上訴人於八十九年二月十九日通知被上訴人欲
        訂購銀色新款筆一批數量一萬支，並於同年二月二十一日由上訴人開立編號
        為00000000號之訂購單傳真予被上訴人，同月二十三日上訴人又再
        發函通知被上訴人追加二百五十支（且須印刷ＰＬＡＮＥＴＭＡＲＫＥＴＩ
        ＮＧＩＮＣ─字樣），因此同訂單編號00000000號數量追加為一萬
        二百五十支，並經上訴人簽回此訂單，上訴人另於同年三月二十日再通知被
        上訴人欲訂購二百五十支銀色新款筆，並加印ＢｅｎＥｌｉｅｓ等字樣，並
        於三月二十二日傳真訂購單，定單單號00000000號，被上訴人即於
        同年四月十日交付上訴人該批貳佰伍拾支筆，並於四月二十七日開立發票金
        額為新台幣捌仟伍佰參拾壹元，於同年六月二十一日收到同發票金額支付貨
        款支票乙張，上訴人所清償者為八十九年三月二十日所訂購之貨品，與本件
        貨款無關之事實，已提出上訴人出具之八十九年二月十九日、八十九年二月
        二十三日、八十九年三月二十日訂單、編號00000000號訂購單、送
        貨單各一份、編號00000000號訂購單二份等影本為證，並聲請傳喚
        證人曾暖能。而證人曾暖能於本院九十一年七月二十五日準備程序期日時證
        稱：「原先他（上訴人）有跟我們公司訂一萬零二百五十支，不是我經手的
        ，後來他又訂了二百五十支，這二百五十支是我經手的，詳細的時間我不太
        記得，是在一萬零二百五十支之後，這二百五十支上訴人的邱先生說很趕，
        要求我們儘快交貨，是我親自拿過去給上訴人在士林的公司，交給上訴人公
        司，當時邱先生和黃先生和一位小姐都在，沒有簽收，因為我們很少直接送
        ，所以疏失沒有寫收據。」等語，衡諸常情，若上訴人僅訂購系爭一萬零二
        百五十支筆，斷無於八十九年二月二十三日簽訂編號00000000號訂
        購單後，再於同年三月二十二日再簽下編號00000000號訂購單之理
        ，是被上訴人之主張，應堪信為真，上訴人所辯業已清償二百五十支貨款，
        不足採信。
  （三）上訴人另抗辯兩造間之買賣為國際貿易，國外客戶因被上訴人之給付有瑕疵
        及遲延給付，而拒付該筆款項予上訴人，依兩造買賣契約第四條及第八條約
        定，上訴人自得拒絕付款之情，雖提出上訴人單方簽名之訂貨單影本一份為
        證，惟被上訴人主張因其不同意上訴人單方簽署訂貨單之條件，故兩造另簽
        訂編號00000000號訂購單。觀之編號00000000號訂購單確
        為兩造均簽名而上訴人所提之訂貨單則未經上訴人簽名，是被上訴人之主張
        ，應為真實。上訴人單方簽名之訂貨單既未經被上訴人承諾，該契約條款之
        意思表示即未合致，自難以上訴人單方之意思拘束被上訴人，故上訴人所辯
        兩造間為國際貿易，應適用上訴人提出訂貨單第四條及第八條之規定云云，
        亦不可採。
  （四）上訴人抗辯被上訴人之貨品有瑕疵及給付遲延部分：
      １、按給付有確定期限者，債務人自期限屆滿時起，負遲延責任。遲延後之給
          付，於債權人無利益者，債權人得拒絕其給付，並得請求賠償因不履行而
          生之損害。債務人遲延者，債權人得請求其賠償因遲延而生之損害，民法
          第二百二十九條第一項、第二百三十一條、第二百三十二條均有明文。本
          件被上訴人之給付縱有遲延，惟上訴人既未拒絕其給付亦未主張或舉證因
          被上訴人之遲延受有何損害，其徒以空言拒絕付款，自無理由。
      ２、至上訴人主張買賣標的物有瑕疵乙節，雖提出國外客戶文件影本一份，惟
          被上訴人否認為真正。按民事訴訟法第三百五十七條前段明定：「私文書
          應由舉證人證其真正」，上訴人既未舉證以實其說，其主張尚屬無據。
      ３、是上訴人此部分之抗辯，亦不足採。
四、末按買受人對於出賣人，有交付約定價金之義務。又給付無確定期限者，債務人
    於債權人得請求給付時，經其催告而未為給付，自受催告時起，負遲延責任。其
    經債權人起訴而送達訴狀，或依督促程序送達支付命令，或為其他相類之行為者
    ，與催告有同一之效力。遲延之債務，以支付金錢為標的者，債權人得請求依法
    定利率計算之遲延利息，民法第三百六十七條前段、第二百二十九條第二項、第
    二百三十三條第一項前段亦分別定有明文。而所謂法定利率依民法第一百零三條
    之規定為週年利率為百分之五。從而，被上訴人依買賣關係請求上訴人給付三十
    萬七千七百八十一元及自九十年八月二十五日（即起訴狀繕本送達翌日）起至清
    償日止，按年息百分之五計算之利息，為有理由，應予准許。原審判命上訴人如
    數給付，並依兩造之聲請准供擔保後，為准、免假執行之宣告，於法核無違誤，
    上訴意旨指摘原判決不當，求予廢棄改判，為無理由，應予駁回。
五、本件事證已臻明確，兩造其餘陳述及其攻防方法，經審酌與本件判決結果不生影
    響，爰不一一論述，併此敘明。
六、據上論結，本件上訴為無理由，依民事訴訟法第四百三十六條之一第三項、第四
    百四十九條第一項、第七十八條，判決如主文。
中　　　華　　　民　　　國　　九十一　　年　　　十　　  月　　　十六　　日
                            臺灣士林地方法院民事第一庭
~B審判長法官　俞慧君
~B法　　　官　許永煌
~B法　　　官　陳靜芬
右為正本係照原本作成。
本判決不得上訴。
中　　　華　　　民　　　國　　九十一　　年　　　十　　　月　　  十八　　日
~B法院書記官　黃秀雲
